【裁判字號】    89,易,1090
【裁判日期】    900105
【裁判案由】    恐嚇等
【裁判全文】
臺灣士林地方法院刑事判決                        八十九年度易字第一九號
    公  訴  人  臺灣士林地方法院檢察署檢察官
    被      告  乙○○
右列被告因恐嚇等案件，經檢察官提起公訴（八十九年度偵字第七六四０號），本院
判決如左：
    主  文
乙○○行使偽造私文書，足以生損害於他人，累犯，處有期徒刑伍月。
偽造認領贓物通知書上之偽造「江文益」署押壹枚，沒收。
    事  實
一、乙○○曾因違反肅清煙毒條例案件，經本院判處有期徒刑三年二月確定，於民國
    （以下同）八十七年四月五日執行完畢，仍不知悛悔，於八十九年七月二十日晚
    上七時許，在台北市○○街四十九巷內，自綽號「阿東」（年約十八、九歲）之
    不詳姓名男子處，得知ＡＹＣ─七六三號重機車一部，係甲○○所遺失之贓物，
    竟共同意圖為自己不法之所有，與「阿東」謀議向車主甲○○騙錢平分花用，乃
    推由乙○○於同年八月三日晚上十一時許，前往台北市○○○路○段二四三巷九
    之二號三樓甲○○住處騙錢。因甲○○不在家，乙○○乃向鄰居表示其為警察，
    並書寫「貴戶遺失機車一部，現已尋到，希貴戶能儘速來認領，以免自己權利受
    損」之通知書一張，同時冒簽江文益署名，並留下0000000000號行動
    電話號碼後，將該字條放置於甲○○之信箱內，致生損害於江文益。惟甲○○發
    覺有異，乃向台北市政府警察局大同分局蘭州派出所報案，並依上開電話與乙○
    ○連繫，乙○○又稱：本案因警務人員通力合作，終獲破案，其中一警員因受歹
    徒攻擊，致頭部受傷，全局員警無不憤怒，而員警家中一妻三兒，生活困難，要
    甲○○負起道義責任，準備現金新台幣（以下同）二萬元，並約定在台北市○○
    ○路、新生北路口處見錢拿車等語，甲○○乃經警察授意，準備現款前往上開地
    點取車，在見面後尚未取款前，為警當場查獲乙○○，並起出甲○○失竊之前開
    贓車一部，乙○○因而未取得錢財。
二、案經台北市政府警察局大同分局移送臺灣士林地方法院檢察署檢察官偵查起訴。
    理  由
一、訊據被告對於右開事實，坦承不諱，核與被害人甲○○指述的情節相等，並有通
    知被害人認領機車之字條、受理各類案件紀錄表、贓物認領保管單等附卷可稽，
    事證明確，被告犯行堪以認定。
二、查被告與「阿東」共同謀議向甲○○騙錢未果，核其所為係犯刑法第三百三十九
    條第三項、第一項之詐欺取財未遂罪，其二人間有犯意連絡，行為分擔，均為共
    同正犯，起訴書雖認被告此部分涉犯刑法第三百四十六條之恐嚇取財未遂罪，惟
    其起訴事實已敘及意圖不法所有，冒充警察人員查獲機車，擬向被害人索取二萬
    元云云，已有詐欺之內容，且經到庭實行公訴之檢察官當庭更正法條為觸犯刑法
    第三百三十九條第三項之詐欺未遂罪，故應認為詐欺部分業已起訴，且無庸變更
    起訴法條。又被告以江文益之名，書寫認領贓物通知字條，放置於甲○○之信箱
    內，致生損害於江文益，核其所為又觸犯刑法第二百十六條、第二百十條之行使
    偽造私文書罪，其偽造江文益署押為偽造私文書之階段行為，偽造私文書之低度
    行為為行使之高度行為所吸收，均不另論以偽造署押、及偽造私文書罪。被告所
    犯行使偽造私文書罪與詐欺取財未遂罪之間有方法、結果之牽連關係，應從較重
    之行使偽造私文書罪處斷。末查被告曾犯肅清煙毒條例罪，經本院判處有期徒刑
    三年二月確定，於八十七年四月五日執行完畢，五年以內復犯有期徒刑以上之刑
    之本罪，為累犯，應依法加重其刑。爰審酌被告犯罪之動機、目的、手段、品行
    、智識程度、所生危害及犯罪後之態度等一切情狀，量處如主文所示之刑。又偽
    造認領贓物通知書上之江文益署名一枚，不問屬於犯人與否，應依法宣告沒收，
    至認領贓物通知書已因行使而為甲○○取得，已非被告所有之物，故不併予宣告
    沒收。
三、公訴意旨又以：被告乙○○自「阿東」處收受機車、並以自備之鑰匙上鎖持有；
    且冒充係警務人員，在被害人信箱內放置認領通知書，又於台北市政府警察局大
    同分局蘭州派出所接受訊問時，對甲○○恐嚇稱：你小心一點，不要亂說話，記
    住我等語，致甲○○心生畏懼，認被告尚涉贓物罪嫌及犯刑法第一百五十八條第
    一項偕行公務員職權罪、第三百零五條之恐嚇安全罪云云。惟被告矢口否認有收
    受贓物，及在派出所恐嚇被害人情事。本院查：(一)收受贓物部分：被告在審判中
    經檢察官詢問及本院訊問時稱：「阿東」說這部車可能是贓車，看有無辦法賺一
    點錢；我就說我去騙騙看，他也可以分錢；那部車上面有廣告傳單，我就照上面
    住址先寫字條，看有無反應；在警訊時問：「「阿東」何以會交代你連絡失竊車
    輛之被害人？答：「得手後錢與阿東平分」等語，凡此均無被告收受贓車之證據
    ，雖起訴書記載被告對機車加鎖等情，但無鎖匙扣案為證，即不能以告訴人之指
    述為裁判之基礎，此外並無被告收受該贓車之任何證據，此部分犯罪不能證明。
    (二)恐嚇安全部分：告訴人指稱被告在派出所做筆錄時予以恐嚇等語，然經本院當
    庭播放被告警訊時之錄音帶，其中只有「小姐我會記得妳」之句，此外並無其他
    恐嚇言語，查此一語氣，均未涉及加害生命、身體、自由、名譽、財產之事，核
    與刑法第三百零五條恐嚇安全罪之構成要件不符。
    (三)偕行公務員職權部分：按刑法第一百五十八條第一項之罪，以冒充公務員而行
      使其職權為構成要件，而所謂職權，應屬職務上之權限，查本件被告雖冒充係
      警察江文益，要求被害人付二萬元贖車，見錢給車云云，然此並非警察之職權
      而通知單上亦無片言隻字提到警察字樣，均非行使警察職權，核與該法條之構
      成要件不合。此外，又無其他積極證據足以證明被告有何收贓、恐嚇、或行使
      公務員職權等情事，此等部分被告犯罪不能證明，原應諭知無罪之判決，惟到
      庭實行公訴之檢察官認此等部分與前開有罪部分有牽連犯之裁判上一罪關係，
      故均不另為無罪之諭知。
據上論斷，應依刑事訴訟法第二百九十九條第一項前段，刑法第二百十六條、第二百
十條、第三百三十九條第三項、第一項、第五十五條、第四十七條、第二百十九條，
罰金罰鍰提高標準條例第一條前段，判決如主文。
中      華      民      國    九十      年      一      月      五      日
                                    臺灣士林地方法院刑事第一庭
                                        法  官  林  清  吉
右正本證明與原本無異。
如不服本判決，應於判決送達後十日內，向本院提出上訴狀。
                                        書記官  陳  美  月
中      華      民      國    九十      年      一      月      五      日
附論罪科刑法條全文：
刑法第二百一十條
偽造、變造私文書，足以生損害於公眾或他人者，處五年以下有期徒刑。
刑法第二百一十六條
行使第二百十條至第二百十五條之文書者，依偽造、變造文書或登載不實事項或使登
載不實事項之規定處斷。
刑法第三百三十九條
意圖為自己或第三人不法之所有，以詐術使人將本人或第三人之物交付者，處五年以
下有期徒刑、拘役或科或併科一千元以下罰金。
以前項方法得財產上不法之利益或使第三人得之者，亦同。
前二項之未遂犯罰之。


司法院資訊處製作；財團法人民間司法改革基金會備份。
